【裁判字號】    99,上易,403
【裁判日期】    990430
【裁判案由】    傷害
【裁判全文】
臺灣高等法院臺中分院刑事判決         99年度上易字第403號
上  訴  人  臺灣南投地方法院檢察署檢察官
上  訴  人
即  被  告  丁○○
上  訴  人
即  被  告  甲○○
被      告  戊○○
上列上訴人因被告傷害案件，不服臺灣南投地方法院98年度易字
第67號中華民國99年2月1日第一審判決（起訴案號：臺灣南投地
方法院檢察署97年度偵字第3600號、97年度偵字第5345號），提
起上訴，本院判決如下：
    主  文
上訴駁回。
戊○○、丁○○、甲○○均緩刑年，戊○○並應於緩刑期內，
應依附件之調解筆錄內容履行。
    事  實
一、戊○○、丁○○及甲○○因認為丁○○於民國96年間失竊之
    車號4761-SM號自小貨車為丙○○所竊取，於97年6月28日（
    起訴書誤載為97年6月29日，應予更正，詳下述）晚間10時
    30分許，由戊○○以電話要求丙○○前往戊○○所有坐落南
    投縣國姓鄉○○村○○路500之24號之倉庫內，嗣丙○○依
    約抵達後，因丙○○否認有竊取上開自小貨車之情事，戊○○、丁○○、甲○○竟夥同在場數名真實姓名不詳之成年人
    ，基於傷害人身體之犯意聯絡，由戊○○持藤椅、丁○○持
    鐵條、甲○○及其他數名真實姓名不詳之成年人則以徒手之
    方式，共同毆打丙○○，致其受有頭部及左上肢多處挫傷、
    四肢及背部多處挫擦傷之傷害。
二、案經丙○○訴由南投縣政府警察局埔里分局報告臺灣南投地
    方法院檢察署檢察官偵查起訴。
    理  由
一、證據能力部分：
  (一)按被告以外之人於偵查中向檢察官所為之陳述，除顯有不可
    信之情況者外，得為證據，刑事訴訟法第159條之1第2項定
    有明文。蓋因檢察官與法官同為司法官署，且檢察官代表國
    家偵查犯罪，依法有訊問被告、證人及鑑定人之權力，且須
    對被告有利、不利之情形均應注意，況徵諸實務運作，檢察
    官實施刑事偵查程序，亦能恪遵法定程序之要求，不致有違
    法取證情事且可信度極高，是被告以外之人前於偵查中已具
    結而為證述，除反對該項供述得具有證據能力之一方，已釋
    明「顯有不可信之情況」之理由外，不宜以該證人未能於審
    判中接受他造之反對詰問為由，即遽指該證人於偵查中之陳
    述不具證據能力，方符前揭法條之立法意旨。再按偵查係採
    糾問原則，由檢察官主導，重在合目的性之追求，而「詰問
    」乃偵查程序之一部，除預料證人、鑑定人於審判時不能訊
    問之情形外，檢察官可視實際情況，決定是否命被告在場，
    讓被告得親自詰問證人、鑑定人，此為刑事訴訟法第248條
    所明定，故刑事訴訟法第159條之1第2項所指得為證據之被
    告以外之人於偵查中向檢察官所為之陳述，其證據能力不因
    偵訊證人、鑑定人當時被告不在場，未親自詰問證人、鑑定
    人而受影響，僅於審判期日該證據須經合法調查（包括交互
    詰問程序），始得作為判斷之依據（最高法院97年度台上字
    第603號判決可資參照）。本案證人即被害人丙○○及證人
    張志彬於偵訊中所為之證述，均已具結以擔保其證言之真實
    性，雖渠等於偵訊作證時未經被告等人在場進行詰問，惟渠
    等證言業經本院依法於審判期日踐行調查程序，被告亦均未
    釋明該等證人之上開證言有何顯不可信之情況，依上說明，
    自應認上開證人於偵訊中具結所為之證言有證據能力。
  (二)按被告以外之人於審判外之陳述，雖不符刑事訴訟法第159
    條之1至第159條之4之規定，然經當事人於審判程序同意作
    為證據，法院審酌該言詞陳述作成時之情況，認為適當者，
    亦得為證據；當事人、代理人或辯護人於法院調查證據時，
    知有刑事訴訟法第159條第1項不得為證據之情形，而未於言
    詞辯論終結前聲明異議者，視為有前項之同意，刑事訴訟法
    第159條之5定有明文。核其立法意旨，在於傳聞證據未經當
    事人之反對詰問予以核實，原則上先予排除。惟若當事人已
    放棄反對詰問權，於審判程序中表明同意該等傳聞證據可作
    為證據；或於言詞辯論終結前未聲明異議，基於尊重當事人
    對傳聞證據之處分權，暨證據資料愈豐富，愈有助於真實發
    見之理念，且強化言詞辯論主義，使訴訟程序得以順暢進行
    ，上開傳聞證據亦均具有證據能力。查除上述證據資料外，
    本案採為判決基礎之被告等以外之人於審判外之言詞或書面
    陳述，固屬傳聞證據，惟檢察官及被告三人迄於本院言詞辯
    論終結前均未聲明異議，自應視為同意為本案之證據。本院
    審酌上證據資料製作時之情況，尚無違法不當及證明力明顯
    過低之瑕疵，認以之作為本案之證據為適當，故揆諸前開規
    定，該審判外之陳述及文書資料均有證據能力。
二、認定犯罪事實之證據：
  (一)訊據被告戊○○及上訴人即被告（以下稱被告）丁○○、甲○○固均坦承有於97年6月28日晚間前往上開戊○○倉庫，
    且戊○○及甲○○有看告訴人丙○○遭人毆打之事實，惟均
    矢口否認有何傷害之犯行，戊○○辯稱：當時是有一群人進
    來打告訴人，伊有攔阻云云；丁○○辯稱：其當晚約12時許
    始到戊○○上開倉庫，斯時告訴人已經要離開了云云；甲○○辯稱：當時我只有拍告訴人的頭要他離開現場云云。惟查
    ：
  (1)起訴書記載本案案發時間為「97年6月29日22時30分許」，
    然查告訴人丙○○就診之財團法人埔里基督教醫院（下簡稱
    埔里基督教醫院）病歷，急診時間為97年6月29日凌晨2時11
    分許，此有該院病歷1份附卷可證（參原審卷第47頁至第49
    頁），而告訴人丙○○亦於原審審理時證稱：伊係就診前一
    日晚間10時30分許前往上開倉庫內等語（參原審卷第95頁）
    ，可知本案之案發時間應為「97年6月28日晚間10時30分許
    」，起訴書此部分之記載有誤，應予更正，合先敘明。
  (2)告訴人丙○○於警詢時指稱：我於97年6月29日（應係28日
    之誤，理由同上）晚間10時30分許，在戊○○倉庫被戊○○
    及丁○○夥同十幾個我不認識的人毆打我，戊○○持藤椅敲
    擊我全身多處，丁○○持鐵條打我雙腳及背後多處，其他人
    則徒手毆打我全身，造成我頭部及左上肢多處挫傷、四肢及
    背部多處挫擦傷，因他們誤認我於96年偷丁○○貨車，而藉
    故毆打我逼我承認等語（參偵字第3600號卷第18頁背面）；
    於偵訊時證稱：當天除了戊○○、丁○○及甲○○三人打我
    ，還有其他人打我，戊○○用木棍、椅子及拳頭打我，丁○○用拉鐵門的鐵條及拳頭打我，甲○○用拳頭一直打我的頭
    等語（參同上偵卷第28頁）；於原審審理時證稱：當時是戊○○打電話叫我過去，他說丁○○車子的事情，叫我過去解
    釋一下，我一個人去到那邊，丁○○、甲○○、戊○○，還
    有很多我不認識的人就不讓我走了，他們說叫我賠償車子的
    錢，我說沒有，他們就打我，不講話也打我，戊○○、丁○○拿椅子、鐵條、木棒打我，甲○○沒有拿東西，他用手打
    我，鐵條是拉鐵門的鐵條，當晚我去的時候，戊○○和一個
    我不認識的人在場，後來丁○○、甲○○及一些不認識的人
    也到，戊○○問我事情，說有人跟丁○○媽媽說車子是我偷
    的，我跟他說到底是誰說，叫他出來對質，他們就不高興了
    ，戊○○就開始動手，起先是用手，後來拿藤椅跟木棍打我
    身體、手腳，丁○○拿鐵條打我身上還有手腳，甲○○用手
    打我頭，發生爭執的原因，不是因為我偷割他們檳榔，而是
    車子的問題，戊○○沒有制止其他人毆打我，當場我有受傷
    ，後來我是自己開車離開等語（參原審卷第94頁至第97頁）
    ，並提出埔里基督教醫院診斷證明書1份為證（參偵字第360
    0號卷第19頁）。
  (3)又被告丁○○使用之車號4761-SM號自用小貨車，確曾於96
    年9 月27日下午1時許，在南投縣國姓鄉○○村○○路○段
    552號旁之車庫發現失竊，而由丁○○於同日下午2時50分許
    ，前往南投縣政府警察局埔里分局國姓分駐所報案，此有南
    投縣政府警察局埔里分局98年10月6日投埔警偵字第
    0980016812 號函附之陳報單、調查筆錄、受理各類案件紀
    錄表、車輛協尋電腦輸入單各1份可佐（參原審卷第117頁至
    第124頁），可見告訴人前開所指因丁○○使用之車輛遭竊
    而發生本案爭端，顯有所本。
  (4)再觀之原審向埔里基督教醫院調閱告訴人丙○○於97年6月
    29 日凌晨2時許就診之傷勢照片（參原審卷第153頁至第155
    頁），告訴人丙○○當時身著藍色短袖上衣、牛仔長褲，臉
    部、露出袖口之手臂處均有明顯可見之傷痕，而且右下肢、
    左上臂、背部亦均有長條狀傷痕，是以有相當證據可佐證告
    訴人丙○○所證伊有遭藤椅、鐵條等物毆傷之事實屬實。
  (5)另就本案發生之時間、地點觀之，當日係戊○○以電話要求
    告訴人前往該處，此為被告戊○○所坦認（參原審卷第247
    頁），核與告訴人丙○○於審理時之證述相符（參原審卷第
    94頁）；而本案案發時間為晚間10時30分許之深夜時分，地
    點為被告戊○○所有之倉庫內，竟然恰巧在被告戊○○、丁○○、甲○○、告訴人均在場之時，有一群不認識之人突然
    闖入戊○○上開倉庫內毆打告訴人成傷，若非被告戊○○、
    丁○○、甲○○等人參與及授意，則該群人何能知悉告訴人
    行蹤，且擅自進入被告戊○○所有之上開倉庫遂行其等傷害
    告訴人之犯行。
  (6)綜合上情，告訴人證述關於本案案發之緣由、遭傷害之經過
    等情前後證述一致，且有相當證據可資佐證，而可信為真實
    。
  (7)被告戊○○雖於原審以證人身分證稱：上開倉庫都是電動的
    鐵門，沒有拉鐵門的鐵勾，椅子是皮作的沙發椅，當晚沒有
    看到丁○○或甲○○動手打告訴人，當晚告訴人有在我的倉
    庫被打，打他的人我不認識，有7、8個人過來就打他，我有
    幫忙保護他，打的人就說沒有我的事情，我也不知道為何告
    訴人說我打他，那群人就是突然衝進來，因為村子裡面常常
    有發生檳榔被偷割的事情，那些人應該是要找他說這件事情
    ，想要修理他，後來我想也沒有我的事情，不想惹是非，所
    以我就不去管，因為我怕出面處理這件事情，別人反而會找
    我麻煩，當晚是我打電話叫告訴人過去上開倉庫，我要問他
    租檳榔園的事情，當晚我與丁○○、甲○○沒有打告訴人，
    其他那群人有打告訴人，我看到是用藤條跟棍子打，後來告
    訴人是自己走出去的，沒有人扶告訴人，我也有問他有沒有
    怎麼樣，他說沒有關係，我本來想要叫甲○○載告訴人去醫
    院看醫生，告訴人說不要，他就說沒有關係，他就自己開車
    走了，告訴人走的時候，我有看到告訴人有傷，但是應該沒
    有很嚴重，表面上看起來沒有什麼傷勢，當天丁○○、甲○○沒有動手打告訴人，當晚應該是沒有講到丁○○車子被偷
    的事情云云（參原審卷第233頁至第237頁）；被告丁○○於
    原審以證人身分則證稱：我當天到場的時候，看到告訴人要
    走了，我只有看到甲○○擋著告訴人，至於甲○○有無打告
    訴人，我就不知道，因為我都沒有看到，當時有戊○○、甲○○、戊○○的太太、張志彬，還有幾個不認識的人在場，
    我當時有看到甲○○用手遮著告訴人，走出上開倉庫，我印
    象中，告訴人走路本來就是駝背駝背的感覺，我也沒有看到
    告訴人走出來抱著哪裡云云（參原審卷第101頁至第103頁）
    ；被告甲○○於原審以證人身分亦證稱：丁○○當晚是12時
    許到上開倉庫，現場我沒有看到類似鐵的長條狀物，當天是
    戊○○叫我去那邊喝酒，當天晚上我去的時候，大致上已經
    沒有衝突了，當晚我看到告訴人被打，那時候已經快打完了
    ，至於告訴人說的鐵棍、鐵條我都不知道，我摸著告訴人的
    背，叫他們不要打，我還被打了幾下，我叫告訴人走，我是
    拍他的頭，叫他走，我不是打他頭，我去的時候，沒有看到
    鐵條，我也不知道到底有沒有鐵條，當晚是我先到，丁○○
    才到，我有看到我不認識的人打告訴人，我不知道有多少人
    打他，他們手上都沒有拿東西打告訴人，戊○○跟丁○○應
    該沒有打告訴人，那時候我沒有注意到，告訴人有無受傷我
    不知道，我覺得當時告訴人沒有受傷，因為那時沒有人打他
    ，因為那些人是在拍他云云（參原審卷第105頁至第109頁）
    。由上開證述可知，被告戊○○對於突然有人衝入其上開倉
    庫內打人鬧事之舉，竟然置之不理，顯違常情；再關於告訴
    人有無遭人以工具毆傷部分，被告戊○○證稱有看到藤條及
    棍子，被告甲○○則證稱沒有看到有人拿工具，彼此證述相
    左，被告甲○○所證更與上開傷勢照片告訴人右下肢、左上
    臂、背部均有長條狀傷痕不符；又被告戊○○證稱告訴人是
    自己走出去，沒有人扶告訴人，則與被告丁○○所證是甲○○用手遮著告訴人走出上開倉庫等情迥異；至於告訴人離開
    上開倉庫時外觀有無傷勢部分，依上開告訴人傷勢照片已可
    知其臉部、露出袖口之手臂處均有明顯可見之傷痕，被告戊○○竟證稱表面上看起來沒有什麼傷勢，被告甲○○亦證稱
    告訴人有無受傷我不知道，我覺得當時告訴人沒有受傷。綜
    上種種，被告戊○○、丁○○、甲○○所證均為避重就輕，
    企圖脫免同案被告刑責之詞，均不足採信。
  (8)至於證人張志彬於警詢時證稱：當晚我因下班經過該倉庫，
    發現很多人在現場，我好奇就去觀看，現場有戊○○、丁○○、告訴人及我不認識之男子5、6人，我不認識的5、6名男
    子用手毆打告訴人，我沒有看到告訴人受傷，戊○○及丁○○沒有毆打告訴人云云（參偵字第3600號卷第12頁至第13頁
    ）；於偵訊時證稱：我有看到一群不認識的人打告訴人，我
    沒有看到戊○○、丁○○打告訴人，我有看到告訴人身上有
    傷云云（參偵字第3600號卷第27頁）；於審理時證稱：當晚
    10 時30分許，我有到上開倉庫幫我老闆向戊○○拿檳榔，
    我到倉庫的時候有約7、8個人在場，戊○○、甲○○、丁○○當時都有在場，我去那裡之後，看到很多人在那邊，當場
    沒有發生爭執，我有看到一群人跟一個人在拉拉扯扯，我不
    知道他們拉扯的原因，當時戊○○、丁○○、甲○○坐在椅
    子那邊，另一邊的人跟告訴人拉拉扯扯，那些人都是徒手，
    沒有人拿工具，有我不認識的人過去勸架，告訴人有無受傷
    我沒有注意，我去上開倉庫沒多久就離開了云云（參原審卷
    第226頁至第230頁）。其對於當晚前往上開倉庫之緣由及告
    訴人有無受傷部分，前後證述不一，而且關於其證述毆打告
    訴人之人沒有持用工具部分，與被告戊○○於原審所為之上
    開證述及前揭告訴人傷勢照片所示有長條狀傷痕等亦有明顯
    差異，是其證述既有瑕疵，難以採為對被告三人有利之證據
    。
  (9)綜上所述，本案事證明確，被告三人所辯均係卸責之詞，委
    無足採，其三人之犯行均堪以認定。被告丁○○聲請本院：
    查明懸掛4761-SM車牌自小貨車主人為誰，傳喚接受報
    案之員警作證，以證明告訴人於當時沒有說被告打伊之事實
    ；及證人蔡坤成以證明被告等幾點自其住所離開，後來去南
    投縣國姓鄉○○村○○路500之24號倉庫等情。惟本案係因
    被告丁○○使用上開自小貨車其間遭竊而發生爭端所致，已
    如前述，是該自小貨車主人為誰，即與本案無關。而接受報
    案之員警並非本案案發之目擊者，縱其於案發現場時，告訴
    人未告以被告打伊之事實，亦無法就案發當時為詳細供述；
    另被告丁○○於案發時確有在現場，且被告等人共同毆傷告
    訴人，業有上述事證可資佐證，亦如上述。則被告等何時離
    開蔡坤成住所，而後至上開倉庫等情，尚不足動搖本院之認
    定，是上開各項證據方法，核無調查之必要，附此敘明。
三、論罪科刑之理由：
    核被告三人所為，均係犯刑法第277條第1項傷害人身體之傷
    害罪。被告三人與數名真實姓名不詳之成年人間對該等犯行
    有犯意聯絡及行為分擔，俱為共同正犯。至於被告戊○○、
    丁○○持以犯本案傷害罪之藤椅及鐵條等物，因該二人均否
    認犯行，致無從認定所有權何屬，又未據扣案，亦無證據證
    明尚屬存在，為免將來執行困擾，爰均不宣告沒收。
四、原審認被告戊○○、丁○○、甲○○三人罪證明確，而依上
    述規定論以傷害罪，復審酌被告三人不以正途解決糾紛，竟
    動用私刑傷害告訴人之身體，對告訴人造成之傷害非淺，且
    事後飾詞狡辯，犯後態度不佳等一切情狀，各量處被告三人
    有期徒刑三月，並諭知易科罰金之折算標準。核其認事用法
    ，並無違誤。被告丁○○、甲○○上訴，仍執陳詞否認罪行
    ，為無理由，應予駁回。檢察官上訴意旨略以起訴事實已敘
    明告訴人於6月28日晚上遭被告等人留置於上開倉庫，被告
    等違犯刑法第302條第1項之妨害自由罪，惟原審未加審判，
    即有違背法令。原審未從被告戊○○電話之通聯資料，逐一
    清查，以調查其他共犯，致另多名歹徒消遙法外。原審既認
    被告等為求卸責，其供證詞均避重就輕，不以正途解決糾紛
    。竟動用私刑傷害告訴人之身體，對告訴人造成之傷害非淺
    ，且事後非但未與告訴人和解，更飾詞狡卸，犯後態度不佳
    ，竟僅量處各有期徒刑三月，且得易科罰金，尚嫌過輕。又
    被告等逼迫告訴人簽發面額均為新臺幣（下同）一萬元本票
    6 紙，另犯刑法第340條強制罪嫌，證人蔡坤瑋、丁○○、
    甲○○、張志彬於具結後所為證詞非真不予採信，已構成刑
    法第168條偽證罪嫌，原審未依法告發，致有輕縱情形云云
    。然查本件公訴人起訴書犯罪事實欄僅敘明被告三人及其餘
    人共同圍毆告訴人，致告訴人受有傷害之事實，顯然上訴意
    旨所陳告訴人遭被告留置於上開倉庫之妨害自由犯行，非本
    案起訴範圍，且核該部分與本案無實質上或裁判上一罪之關
    係，自非起訴效力所及，是原審未就該部分加以審判，並無
    不合。又與被告三人共同毆傷告訴人之不詳姓名之人，未據
    被告三人供出，原審雖未就被告戊○○之電話通聯資料逐一
    清查，以調查其他共犯之真實姓名，然該部分既未經檢察官
    起訴，原審未予調查審理，亦難指為違法。又被告三人雖否
    認罪行，態度不佳，其等傷害告訴人，造成告訴人受傷非淺
    ，惟被告等於本院審理期間，已與告訴人達成和解，此有南
    投縣草屯鎮調解委員會調解筆錄可稽（參本院卷第65頁），
    除被告戊○○部分履行和解內容外，其餘被告均已全部履行
    ，賠償告訴人之損害，足見被告等顯現反省及補償告訴人之
    誠意，而告訴人亦提出撤回告訴狀表明撤回告訴之意思，有
    刑事撤回告訴聲請狀足按（參本院卷第64頁），堪認告訴人
    亦有宥恕被告等人之意，是原審審酌上情而量處被告三人各
    有期徒刑三月，並均諭知易科罰金之折算標準，核無逾越法
    定刑度，亦符罪刑相當原則，本院認已足生警惕之效，無再
    科以較重刑罰之必要，故原判決無量刑過輕情形。至於原審
    未告發被告等人是否另涉犯強制罪嫌，及被告等與證人張志
    彬是否涉犯偽證罪嫌，或因認證據不足，然此部分並非本案
    審判範圍，是尚難以此而將原判決撤銷改判。綜上，檢察官
    之上訴，亦無理由，應予駁回。另查被告戊○○、丁○○未
    曾因故意犯罪而受有期徒刑以上刑之宣告，被告甲○○曾因
    過失致人於死、酒醉駕駛等案件，分別經臺灣南投地方法院
    判處有期徒刑一年、四月，應執行有期徒刑一年二月，緩刑
    四年，於94年6月20日確定，惟緩刑未經撤銷（檢察官未於
    判決確定後六個月內聲請），其刑之宣告於緩刑期滿即98年
    6 月20日失其效力，與未曾受有期徒刑以上刑之宣告同，此
    有臺灣高等法院被告前案紀錄表在卷足憑，因一時失慮，致
    罹刑典，惟均已與告訴人達成和解，被告戊○○並已部分履
    行賠償告訴人2萬元，被告丁○○、甲○○已全部履行完畢
    ，各賠償告訴人10萬元，本院認被告戊○○、丁○○、甲○○經此偵審程序及罪刑之宣告後，當知警惕，而無再犯之虞
    ，因認暫不執行為當，爰均併宣告緩刑三年，以啟自新。又
    本院為督促被告戊○○確實履行和解條件，認有依照刑法第
    74 條第2項第3款規定，命被告戊○○履行該和解條件之必
    要，而併為此附負擔之宣告（被告爾後如有違反上述履行義
    務，且情節重大者，足認宣告緩刑難收預期效果時，告訴人
    得依刑法第75條之1第1項第4款之規定，向檢察官陳報，由
    檢察官斟酌情節為撤銷緩刑宣告之聲請，併予敘明）。
五、被告戊○○經合法傳喚，無正當理由未到庭，爰不待其陳述
    而為判決。
據上論結，應依刑事訴訟法第371條、第368條，刑法第74條第1
項第1款、第2項第3款，判決如主文。
本案經檢察官乙○○到庭執行職務。
中    華    民    國    99    年    4     月    30    日
            刑事第四庭    審判長法  官  洪  耀  宗
                                法  官  劉  登  俊
                                法  官  許  文  碩
以上正本證明與原本無異。
不得上訴。
                                書記官  郭  蕙  瑜
中    華    民    國    99    年    4     月    30    日

司法院資訊處製作；財團法人民間司法改革基金會備份。
